【裁判字號】    98,交聲,952
【裁判日期】    980915
【裁判案由】    違反道路交通管理處罰條例聲明異議
【裁判全文】
臺灣士林地方法院交通事件裁定          98年度交聲字第952號
原處分機關  交通部公路總局臺北區監理所基隆監理站
異  議  人
即受處分人  甲○○
上列異議人即受處分人因違反道路交通管理處罰條例案件，對於
交通部公路總局臺北區監理所基隆監理站於民國98年7 月6 日所
為之處分（原處分案號：基監字第裁42-AEX787140號）聲明異議
，本院裁定如下：
    主  文
原處分撤銷。
甲○○不罰。
    理  由
一、原處分意旨略以：異議人即受處分人於民國98年4 月21日下
    午3 時29分，騎乘其所有車牌號碼BPV-072 號重型機車（下
    稱系爭機車），行經臺北市○○○路○ 段、行愛路口處，因
    有機車未依二段式左轉之違規，經員警示意其停車接受稽查
    ，竟不予理會而加速駛離，經警逕行舉發其有「不遵守道路
    交通標誌之指示（不依二段式左轉）」（受處分人對此部分
    違規已繳納罰鍰完畢）、「違反處罰條例之行為，拒絕停車
    接受稽查而逃逸」之違規，爰依道路交通管理處罰條例第60
    條第1 項之規定，裁處罰鍰新臺幣（下同）3,000 元，並依
    同條例第63條第1 項第1 款規定記違規點數1 點云云。
二、異議意旨略以：受處分人確有於上開時地，違規未依二段式
    左轉，惟當時並無看見員警稽查，嗣後收到「未依規定二段
    式左轉」及「拒絕停車接受稽查而逃逸」之罰單，受處分人
    固有不依二段式左轉之違規，惟並無「拒絕停車接受稽查而
    逃逸」情事，當時伊確未聽見或看見警員在場值勤或鳴笛，
    且民權大橋往市區上橋方向為3 個車道外加平面2 個車道，
    該段道路寬敞且車流量大，可能當日視線被車輛所遮蔽而未
    看見警員，爰對於「拒絕停車接受稽查而逃逸」之裁罰聲明
    異議，請求撤銷原處分等語。
三、按認定犯罪事實所憑之證據，雖不以直接證據為限，間接證
    據亦包括在內。然而無論直接證據或間接證據，其得為訴訟
    上之證明者，須於通常一般之人均不致有所懷疑，而得確信
    其為真實之程度者，始得據為有罪之認定。倘其證明尚未達
    此一程度，而有合理之懷疑存在，而無從使事實審法院得有
    罪之確信時，即應由法院為諭知被告無罪之判決（最高法院
    76年度臺上字第4986號判例參照）。又法院受理交通事件，
    準用刑事訴訟法之規定，道路交通管理處罰條例第89條前段
    定有明文，是以法院審理行為人違反道路交通管理處罰條例
    案件時，當有其適用。從而法院於審理行為人違反道路交通
    管理處罰條例案件，如就原處分機關所認定之行為人違規事
    實仍有合理之懷疑，而無法確信行為人確有該當於道路交通
    管理處罰條例各該處罰條文之構成要件事實時，即應依罪疑
    唯輕之原則，為受處分人有利之認定。又汽車駕駛人駕駛汽
    車有違反本條例之行為，經交通勤務警察或依法令執行交通
    稽查任務人員制止時，不聽制止或拒絕停車接受稽查而逃逸
    者，處新臺幣3,000 元以上6,000 元以下罰鍰，並記違規點
    數1 點，道路交通管理處罰條例第60條第1 項、同條例第63
    條第1 項第1 款分有明定，依上開裁罰條文之構成要件觀之
    ，汽車駕駛人除客觀上須有拒絕停車接受稽查之情事，主觀
    上尚須該駕駛人知悉自己遭員警攔停擬進行稽查而仍然逃逸
    ，始克相當，若汽車駕駛人主觀上不知遭員警攔停而離去，
    尚不能依上開規定予以裁罰。經查，證人即舉發本件違規之
    員警乙○○證稱：伊於上開時間執行機車取締專案，值勤位
    置為民權東路6 段東往西方向之人行道上，受處分人未依規
    定二段式左轉，逕由行愛路口左轉至民權東路6 段行駛民權
    大橋，伊發現受處分人違規，便鳴笛吹哨，並步行至靠民權
    大橋安全島位置揮舞指揮棒攔停，與受處分人之距離約1 個
    半車道，受處分人戴全罩式安全帽，無任何反應，繼續往前
    直行，伊不知道受處分人究竟有無看到員警，系爭機車經過
    伊面前時，速度並未減慢或加快，伊的視線未與受處分人視
    線接觸等語（本院卷第33、34頁），並有攔停逕舉示意位置
    圖1 紙、採證照片2 紙在卷可稽（本院卷第37、39頁），依
    證人乙○○上開證述，可徵舉發員警未能確定受處分人於上
    開時地是否看見員警而確實知悉遭攔停，且系爭機車行經員
    警攔停點前，並無加速駛離之情事，衡以一般違規行為人若
    看見員警、明知員警攔停而蓄意逃逸，勢必加快車速駛離以
    規避稽查，不致仍依正常速度行駛，益證受處分人辯稱其未
    看到員警等語，尚非不能採信；違規地點民權東路6 段路面
    寬廣，民權大橋為3 車道，橋下平面道路為2 車道，有現場
    照片3 幀（本院卷第6 頁上、下照片、第7 頁下方照片）、
    採證照片2 幀在卷可徵（本院卷第39頁），又受處分人戴全
    罩式安全帽，業據證人乙○○證述明確，其目光直視前方，
    並未偏頭或轉頭看路旁，亦有上揭採證照片可稽，縱依採證
    照片顯示斯時系爭機車旁並無其他車輛行駛，惟受處分人之
    視線、聽力既受安全帽面罩之限制，兼以違規地點路面寬廣
    ，員警攔停點距離受處分人約3 公尺之遠，受處分人專心往
    前直行等情，實難逕認員警以揮舞指揮棒、吹哨之方式，得
    使處於騎乘機車行進狀態中之受處分人知悉遭員警攔停，即
    難認其主觀上有拒絕接受稽查逃逸之意。至臺北市政府警察
    局內湖分局98年5 月25日北市警內分交字第09831249900 號
    函雖認：駕駛人見警稽查不停車受檢並加速逃逸云云，惟上
    開函文係員警假設受處分人有看到員警，依條例規定所為之
    答覆，並非實際之違規情形，業經證人乙○○證述在卷（本
    院卷第35頁），自無從據此逕為受處分人不利之認定。
四、綜上所述，本件依現有卷證，並無證據足資證明受處分人主
    觀上有拒絕停車接受稽查而逃逸之故意或過失，原處分遽為
    裁罰，尚有未洽。受處分人異議為有理由，爰撤銷原處分，
    改諭知受處分人不罰。
據上論斷，依道路交通案件處理辦法第20條前段，裁定如主文。
中    華    民    國    98    年    9     月    15    日
                    交通法庭法  官  陳美彤
以上正本證明與原本無異。
如不服本裁定應於送達後5日內向本院提出抗告狀。
                            書記官  吳旻玲
中    華    民    國    98    年    9     月    15    日


司法院資訊處製作；財團法人民間司法改革基金會備份。
